【裁判字號】    95,上更(一),278
【裁判日期】    950731
【裁判案由】    違反槍砲彈藥刀械管制條例
【裁判全文】
臺灣高等法院刑事判決             95年度上更(一)字第278號
上  訴  人
即  被  告  乙○○
                    （現另案於臺灣雲林監獄執行中）
指定辯護人  本院公設辯護人  甲○○
上列上訴人因違反槍砲彈藥刀械管制條例案件，不服臺灣板橋地
方法院94年度訴字第600號，中華民國94年9月22日第一審判決（
起訴案號：94年度核退偵字第24號），提起上訴，經判決後，由
最高法院發回更審，本院判決如下：
    主  文
原判決關於未經許可，持有可發射子彈具有殺傷力之改造手槍，
及定應執行部分撤銷。
乙○○未經許可，持有可發射子彈具有殺傷力之改造手槍，累犯
，處有期徒刑壹年貳月，併科罰金新臺幣貳萬元，罰金如易服勞
役以新臺幣貳仟元折算壹日，扣案具有殺傷力仿FN廠1910型半自
動手槍之改造手槍壹支（槍枝管制編號0000000000號，含彈匣壹
個）、具有殺傷力子彈成品貳顆、子彈半成品壹顆均沒收。
    事  實
一、乙○○前因違反肅清煙毒條例及麻醉藥品管理條例案件，經
    本院以81年度上訴字第2777號判決分別處有期徒刑3年2月、
    5 月，並定應執行刑有期徒刑3 年4月，於85年5月31日執行
    完畢。
二、乙○○（關於未經許可，製造可發射子彈具有殺傷力之改造
    手槍，未遂部分，本院前審判決處有期徒刑貳年拾月，併科
    罰金新臺幣柒萬元，罰金如易服勞役，以新臺幣玖佰元即銀
    元佰元折算壹日，被告不服上訴，經最高法院判決上訴駁
    回確定）於民國89年 3月間，在桃園縣桃園市○○路附近某
    家舞廳，以新臺幣（下同）2 萬元之代價向綽號「阿國」之
    姓名年籍不詳男子購買具有殺傷力仿FN廠1910型半自動手槍
    之改造手槍1支（槍枝管制編號0000000000號，含彈匣1個）
    、及具有殺傷力之子彈成品3顆、子彈半成品2顆後，即未經
    許可持有之，並攜回放置在臺北縣三重市○○街315巷52號2
    樓住處。
三、嗣為警據報，聲請搜索，於93年10月31日11時50分許，前往
    臺北縣三重市○○街315巷52號2樓之乙○○住處查獲，並扣
    得具有殺傷力仿FN 廠1910型半自動手槍之改造手槍1支（槍
    枝管制編號000000 0000號號，含彈匣1個）、及具有殺傷力
    之子彈成品 3顆（其中1顆業經送驗後試射）、子彈半成品2
    顆（其中1顆業經送驗後試射）。
四、案經臺北縣政府警察局海山分局報請臺灣板橋地方法院檢察
    署檢察官偵查起訴。
    理  由
一、被告於事實三時、地未經許可，持有具有殺傷力仿FN廠1910
    型半自動手槍之改造手槍 1支、子彈成品3顆、子彈半成品2
    顆為警查獲之事實，迭據被告於警詢、偵查、原審及本院前
    審審理時供認不諱，並有上開仿FN廠1910型半自動手槍之改
    造玩具手槍1支（槍枝管制編號0000000000號，含彈匣1個）
    、子彈成品3顆、子彈半成品2顆足資佐證。
二、又上開槍、彈經送請內政部警政署刑事警察局鑑定結果，認
    上開槍枝（槍枝管制編號0000000000），係由仿FN廠1910型
    半自動手槍製造之金屬玩具手槍換裝土造金屬槍管而成之改
    造手槍，經檢視，滑套左後方部分斷裂，惟不影響槍枝正常
    擊發功能，可擊發適用子彈，認具殺傷力，而上開子彈成品
    3顆，認均係由玩具金屬彈殼加裝直徑約8.8mm（採樣 1顆測
    量）金屬彈頭而成之改造子彈，經採樣 1顆試射，可擊發，
    認具殺傷力，另上開子彈半成品2 顆，認均由玩具金屬彈殼
    加裝直徑分別約7.4和9.0mm金屬彈頭而成之改造子彈，經採
    樣 1顆試射，可擊發，認具殺傷力，此有內政部警政署刑事
    警察局93年12月 1日刑鑑字第0930220600號槍彈鑑定書乙份
    附卷可稽（見94年度退核偵字第24號卷第33至37頁）。是被
    告未經許可持有具有殺傷力之改造手槍、子彈之犯行，事證
    明確。
三、被告於警訊時，即承認於89年 3月間，在桃園縣桃園市○○
    路附近某家舞廳，以 2萬元之代價向綽號「阿國」之姓名年
    籍不詳男子購買上開改造手槍、子彈（見94年度退核偵字第
    24號卷第22頁），嗣被告於本院審理時，雖就上揭未經許可
    ，持有具有殺傷力仿FN廠1910型半自動手槍之改造手槍 1支
    、子彈成品3顆、子彈半成品2顆開始之時點，翻異前供，改
    口辯稱︰「警詢筆錄認定我持有槍彈的日期並非事實」；「
    應該是在被查獲前半年，大約是92年 9月間，向朋友以新台
    幣 2萬元購買的」；「我在西門町購買的時候，我記得並沒
    有生產1910型號的玩具槍枝」；「扣案之華山牌玩具槍是在
    92年左右才開始生產」；「我應該不符合累犯的條件」云云
    ，惟經本院函查結果，華山玩具有限公司自民國89年初即已
    開始生產銷售該款仿FN廠1910型半自動手槍，此有華山玩具
    有限公司95年 6月10日函乙紙在卷可稽（見本院卷第44頁）
    。是以，被告上開所辯「大約是92年 9月間」，顯非事實，
    其係驥免因構成累犯而遭科重刑，所為事後圖卸之詞，實至
    為灼然，自不足為採。綜上，本件事證明確，被告犯行洵堪
    認定，應予依法論處。
四、查被告乙○○行為後，槍砲彈藥刀械管制條例業經總統於94
    年1月26日以華總一義字第09400010101號令公布修正條文，
    並於同年月28日生效施行。關於未經許可持有其他可發射金
    屬或子彈具有殺傷力各式槍砲之犯罪行為，修正前槍砲彈藥
    刀械管制條例原規定於第11條第4項，其法定刑為「1年以上
    7年以下有期徒刑，併科新臺幣7百萬元以下罰金」；修正後
    槍砲彈藥刀械管制條例將之移置於第8條第4項規範處罰，其
    法定刑為「3年以上10年以下有期徒刑，併科新臺幣7百萬元
    以下罰金」，經比較新、舊法結果，既以行為時即舊法規定
    較有利於被告，則依現行刑法第2條第1項前段規定，自應適
    用行為時法即修正前槍砲彈藥刀械管制條例第11條第 4項規
    定處斷。核被告乙○○持有可發射子彈具有殺傷力之改造玩
    具手槍及具有殺傷力之子彈行為，係犯修正前槍砲彈藥刀械
    管制條例第11條第 4項之未經許可持有可發射子彈具有殺傷
    力之改造玩具手槍罪、同條例第12條第 4項之未經許可持有
    子彈罪。被告於同一時地，同時持有前開具有殺傷力之改造
    玩具手槍、子彈，係以一行為而觸犯持有可發射子彈具有殺
    傷力之改造玩具手槍罪及持有子彈罪二罪名，為想像競合犯
    ，應依刑法第55條規定論以較重之未經許可持有可發射子彈
    具有殺傷力之改造玩具手槍罪。又本件被告乙○○犯罪時，
    刑法第42條第2項前段規定：「易服勞役以 1元以上3元以下
    折算一日。」又被告行為時之易服勞役折算標準，業據修正
    前罰金罰鍰提高標準條例第 2條前段規定，就其原定數額提
    高為100倍折算1日，則本件被告行為時之易服勞役折算標準
    ，應以銀元300元折算1日，即新台幣900元折算1日。惟95年
    7月1日修正公佈施行之刑法第42條第 3項前段規定：「易服
    勞役以新台幣1千元、2 千元或3千元折算一日。」比較修正
    前、後之易服勞役折算標準，以修正後之規定，較有利於被
    告，則應依刑法第2條第1項但書規定，適用修正後之刑法第
    42條第3 項前段規定，定其折算標準。另被告乙○○有事實
    欄一所載之犯罪、科刑、執行情形，有本院被告前案紀錄表
    附卷可查，其於五年內故意再犯本件有期徒刑以上之罪，不
    論依修正前之刑法第47 條，或修正後之刑法第47條第1項之
    規定，均構成累犯，對本件被告乙○○而言並無有利或不利
    之情形，自不生新舊法比較之問題，應依修正前之刑法第47
    條，論以累犯，並加重其刑。
五、原審就被告所犯持有可發射子彈具有殺傷力之改造手槍及子
    彈罪部分，予以論罪科刑，固非無見。惟被告乙○○前因違
    反肅清煙毒條例等罪，經判決並定應執行刑有期徒刑3年4月
    ，於85年 5月31日執行完畢，被告本案未經許可持有之起始
    在89年 3月間，原審判決未論以累犯，已有未合。再修正刑
    法第42條規定之罰金易服勞役折算標準，已於95年7月1日起
    施行，易服勞役折算標準已提高為以新台幣1千元、2千元或
    3 千元折算一日，比較新舊法規定，新法較有利於被告，自
    應適用新法諭知易服勞役之折算標準，原審未及比較適用。
    被告因未聲明上訴範圍，因此視為全部上訴，被告於本院中
    爭執不符合累犯之要件，固無足採，惟原判決既有可議，自
    應由本院將原判決此部分及定應執行刑部分撤銷改判。爰審
    酌持有具有殺傷力改造手槍、及具有殺傷力之子彈之犯行，
    對於社會治安潛在之危害性甚鉅，兼衡被告之素行、犯罪之
    手段、犯罪後坦承犯行之態度等一切情狀，量處如主文第二
    項所示之刑，罰金刑部分並依新修正標準諭知罰金易服勞役
    之折算標準。扣案之具有殺傷力仿FN廠1910型半自動手槍之
    改造手槍1支（槍枝管制編號0000000000號，含彈匣1個）、
    具殺傷力尚未擊發之子彈成品2顆、子彈半成品1顆，係屬違
    禁物，均應依刑法第38條第1項第1款之規定宣告沒收。至於
    扣案另具有殺傷力之子彈成品1顆、子彈半成品1顆，送驗時
    經試射，已非違禁物，爰不予宣告沒收。
六、又原審判決就被告所犯持有可發射子彈具有殺傷力之改造手
    槍及子彈罪部分，判決處處有期徒刑壹年壹月，併科罰金新
    臺幣貳萬元，本案雖僅由被告提起上訴，但因原判決未論以
    累犯，顯係適用法條不當，本院自得諭知較原審判決為重之
    刑，附此敘明。
據上論斷，應依刑事訴訟法第369條第1項前段、第364條、第299
條第1項前段、第370條但書，修正前槍砲彈藥刀械管制條例第11
條第4項、第12條第4項，刑法第11條前段、第2條第1項、第55條
、第47條、第42條第3項前項、第38條第1項第1款，現行法規所
定貨幣單位折算新台幣條例第2條，判決如主文。
本案經檢察官林秀濤到庭執行職務。
中    華    民    國    95    年    7     月    31    日
                  刑事第六庭  審判長法  官  林  堭  儀
                                    法  官  蔡  聰  明
                                    法  官  王  炳  梁
以上正本證明與原本無異。
如不服本判決，應於收受送達後十日內向本院提出上訴書狀，其
未敘述上訴之理由者並得於提起上訴後十日內向本院補提理由書
（均須按他造當事人之人數附繕本）。
                                    書記官  潘  大  鵬
中    華    民    國    95    年    8     月    1     日
附錄：本案論罪科刑法條全文
修正前槍砲彈藥刀械管制條例第11條第4項：
未經許可，持有、寄藏或意圖販賣而陳列第1項所列槍砲者，處1
年以上7年以下有期徒刑，併科新臺幣7百萬元以下罰金。
槍砲彈藥刀械管制條例第12條第4項：
未經許可，持有、寄藏或意圖販賣而陳列子彈者，處5年以下有
期徒刑，併科新台幣3百萬元以下罰金。
修正後槍砲彈藥刀械管制條例第8條第4項：
未經許可，持有、寄藏或意圖販賣而陳列第 1 項所列槍枝者，處
 3年以上10年以下有期徒刑，併科新臺幣700萬元以下罰金。


司法院資訊處製作；財團法人民間司法改革基金會備份。
